【裁判字號】    95,交抗,469
【裁判日期】    950728
【裁判案由】    聲明異議
【裁判全文】
臺灣高等法院臺中分院刑事裁定     95年度交抗字第469號
抗  告  人
即受處分人  甲○○
上列抗告人因聲明異議案件，不服臺灣彰化地方法院中華民國95
年5月18日所為裁定（95年度交聲字第190、193、194、349號）
提起抗告，本院裁定如下：
    主  文
抗告駁回。
    理  由
一、原處分意旨略以：本件聲明異議人駕駛車牌號碼AH-799號營
    業大客車，分別於民國94年11月16日14時、同年11月20日10
    時54分 、同年12月7日8時30分、同年12月20日10時6分，在
    台北市○○路○段52號前設有禁止臨時停車標線處所 （劃有
    紅線路段）臨時停車，為台北市政府警察局交通警察大隊當
    場舉發，並限於同年12月1日、5日、22日及95年1月4日前自
    行到案繳納罰鍰，惟因聲明異議人未如期到案，乃移送交通
    部公路總局台中區監理所彰化監理站裁決之事實，有上開裁
    決書及台北市政府警察局舉發違反道路交通管理事件通知單
    等附卷可稽，且為聲明異議人所不爭執，應堪確定。
二、抗告意旨：詳如附件抗告狀及抗告理由狀所載。
三、原審則以：按「汽車臨時停車時，設有禁止臨時停車標誌、
    標線處所不得臨時停車」；又「汽車駕駛人，在設有禁止臨
    時停車標誌、標線處所臨時停車者，處新臺幣（下同）300
    元以上600元以下罰鍰」，道路交通安全規則第111條第1項
    第3款及道路交通管理處罰條例第55條第1項第3款分別定有
    明文。（一）按標線之設置目的，在於提供車輛駕駛人及行
    人有關道路路況之警告、禁制、指示等資訊，以便利行旅及
    促進交通安全；標線之設置，由主管機關依其管轄辦理之；
    又所稱主管機關，指公路主管機關、市區道路主管機關及警
    察機關；道路交通標誌標線號誌設置規則第2條、第4條第1
    項、第5條分別定有明文。又按直轄市道路及交通之規劃、
    營運及管理，係屬直轄市自治事項，地方制度法第18條第10
    款第1、2點定有明文。依據前開規定，可知臺北市區之標線
    設置及交通規劃管理係屬臺北市政府之權限範圍，臺北市政
    府為促進交通安全，便利行人及車輛之行車安全，有權變更
    原有標線之設置規劃，合先敘明。（二）次按汽車運輸業營
    運路線或區○○○路主管機關得視實際需要酌予變更；汽車
    運輸業管理規則第2條第2項定有明文。再按公路汽車客運業
    營運班車在市區○○路線及設站地點，應依下列原則辦理：
    (1)其行經市區○○路線及設站地點，基於維護當地交通秩序
    之需要，應與當地政府協議定之。(2)市區○○路線，以能便
    捷直接到達業者在該市區所設之車站為原則。(3)市區設站，
    其間隔不得少於500公尺。(4)經同意之營運路線及設站地點
    ，當地政府如因實際需要得予調整變更，並應函請該管公路
    主管機關辦理。前項各款，如發生爭議，報請上級機關核定
    之；另臺灣省轄內公路汽車客運業之營運管理及處罰，由交
    通部委任交通部公路總局辦理；直轄市○○○路汽車客運業
    之營運管理及處罰，由交通部委辦直轄市政府辦理，汽車運
    輸業管理規則第37條、第139條之1亦定有明定。（三）查：
    臺北市政府為落實推動城際客運轉運站政策，減少大客車於
    臺北市區道路繞行及於路側密集設站衍生之交通、環境、噪
    音及居住品質問題，基於維護營運秩序維持道路交通安全與
    暢通，及增進公共利益之需要，除由臺北市政府交通局於92
    年4月8日發函預告各業者臺北車站周邊即將進行管制，於93
    年2月10日公告並轉知業者「臺北車站週邊國道客運及公路
    客運設站管制區○○○○段）-禁止新設站位」，於93年11月
    22日公告並轉知業者「臺北車站週邊」國道客運及公路客運
    設站管制區○○○○段）-撤除現有路側站位（自國道客運臺
    北總站啟用日起實施，得有緩衝3個月），於94年8月2日國
    道客運臺北總站路線調整計畫呈報交通部並副知各業者重申
    管制事宜，於94年8月16日國道客運臺北總站啟用，於94年9
    月16日函知各業者自94年11月16日起開始管制，且於94年11
    月14日公告並轉知各業者「臺北車站周邊國道客運及公路客
    運設站管制區○○○○段）-撤除現有路側站位實施日期自94
    年11月16日起，期間於94年11月9日曾赴現場各業者站牌處
    張貼公告，同年月15日第2次赴現場各業者站牌處張貼公告
    ，94年11月16日開啟管制及執法等情，有卷附之臺北市政府
    警察局大同分局函覆移送機關之回文在卷可憑。揆諸上揭汽
    車運輸業管理規則第37條第1項第4款法文及立法意旨，顯然
    臺北市政府本得依實際需要調整變更各客運公司在臺北市區
    ○○○路線及設站地點，調整後函請各客運公司之公路主管
    機關辦理即可，尚不須徵得各客運公司公路主管機關之「同
    意」。而原審法院經向聲明異議人駕駛之營業大客車所屬之
    阿羅哈客運股份有限公司（下稱阿羅哈公司）公路主管機關
    高雄市政府及交通部路政司，函詢臺北市政府曾否函請高雄
    市政府變更阿羅哈公司臺北-高雄營運路線及臺北市政府於
    94 年8月間將國道客運臺北總站路線調整計畫呈報交通部一
    事，據高雄市政府回覆該院，臺北市政府曾於94年11月4日
    以北市交二字第09435032900號函將「臺北車站周邊國道客
    運及公路客運路線設站管制區」範圍內長途客運站位撤銷事
    宜公告1份檢送該府，並請各業者配合修正沿線路線，另交
    通部則於95年4月13日以交路字第0950003785號函覆該院，
    略稱：「臺北市政府交通局為國道客運台北總站啟用，前於
    94 年8月2日函部申請試辦49條國道客運路線市境行駛動線
    調整，本部已於94年9月7日函覆公路總局意見按汽車運輸業
    管理規則第37條第1項第4款規定辦理」，交通部復於文中提
    及「有關公路汽車客運業營運班車在市區○○路線、設站地
    點及其調整，或地方政府基於維護地方交通秩序需要所劃設
    管制區域等措施，本部歷來皆『尊重地方政府之權責』」，
    可知臺北市政府就經同意之營運路線及設站地點調整變更之
    計劃，確已於94年9月7日獲交通部核定，且曾函請聲明異議
    人所屬阿羅哈公司公路主管機關高雄市政府辦理。是以，臺
    北市政府為落實推動城際客運轉運站政策，以減少市區交通
    壅塞、噪音等問題，進而提升市民居住品質，確有依法調整
    變更客運業營運路線之權限，並已依法辦理路線調整事宜，
    至堪認定。因此，臺北市○○○○○道客運臺北總站，並將
    原為長途客運車起迄總站之臺北市○○路○段撤銷原有站位
    設置，統一遷移至客運臺北總站，並將該路段規劃為禁止臨
    時停車之管制區，於法有據。異議人認臺北市政府未呈報交
    通部取得正式核准，竟將阿羅哈公司合法設置之臺北市○○
    路站逕以94年11月4日公告撤銷，於法有違云云，顯有誤解
    ，阿羅哈公司前揭停車處所，自94年11月16日起應即不得再
    行臨時停車搭載旅客。至阿羅哈公司如認為臺北市政府上開
    變更長途客運業營業路線及撤銷設站處所為之處分有所不當
    ，自應於上開管制計畫公告期間與臺北市政府或透過主管機
    關與臺北市政府協議，非於上開管制計畫實施後，始行抗拒
    ，況臺北市政府所為管制區之變更，既為其裁量權限，非屬
    違法無效之行政處分，在此前提下，異議人自有遵守變更後
    之交通標線規範之義務，是異議人違規臨時停車之事實，自
    無從據此為由而阻卻違規事實之成立。（四）綜上，聲明異
    議人既為阿羅哈公司所雇用之司機，且明知臺北市○○路○
    段業經規劃為禁止臨時停車管制區，卻仍於上開時、地，駕
    駛車牌號碼AH-799號營業大客車，在臺北市○○路○段52號
    劃有紅線路段處，恣意臨時停車，則臺北市政府警察局以違
    規屬實而予舉發，該項舉發自無違誤，而移送機關據以裁罰
    ，於法並無不合，所處金額亦無不當，從而，本件異議為無
    理由，應予駁回。經查，原審裁定，核無違誤，抗告意旨仍
    執陳詞，指摘原審裁定不當，求予撤銷，並無理由，應予駁
    回。
據上論斷，應依道路交通管理處罰條例第87條、道路交通案件處
理辦法第26條，刑事訴訟法第412條，裁定如主文。
中    華    民    國    95    年    7  月     28      日
          刑事第十一庭  審判長法  官  黃  梅  月
                              法  官  林  欽  章
                              法  官  黃  日  隆
上列正本證明與原本無異。
不得再抗告。
                              書記官  陳  三  軫
中    華    民    國    95    年    8  月    2        日
                                                      Ａ


司法院資訊處製作；財團法人民間司法改革基金會備份。
